臺灣高雄地方法院交通事件裁定　　　　　　　　　　九十三年度交聲字第一九號
　　原處分機關　高雄市政府交通局交通事件裁決處
　　異　議　人
　　即受處分人　甲○○
右列異議人因違反道路交通管理處罰條例案件，對高雄市政府交通局交通事件裁決處
於民國九十三年一月十五日所為之處分（原處分案號：高市府交裁字第裁三二─Ｂ0
0000000號），聲明異議，本院裁定如左：
    主  文
原處分撤銷。
甲○○汽車駕駛人，未領有駕駛執照駕車，處罰鍰新臺幣陸仟元；又汽車駕駛人，行
經有燈光號誌管制之交岔路口闖紅燈，處新台幣壹仟捌佰元，並記違規點數參點。
    理  由
一、本件原處分意旨略以：受處分人即異議人甲○○於民國九十二年十二月二十日下
    午二時三十八分許，在高雄市○○區○○路與楠梓東街交岔路口，因騎乘車牌號
    碼ＸＴＭ─九七三號重型機車未帶駕駛執照，為警開單舉發，又因異議人原考領
    之普通小型車駕駛執照前因違規被舉發，自九十二年十二月八日起至九十三年三
    月七日止，為易處吊扣處分期間，原處分機關即高雄市政府交通局交通事件裁決
    處遂認異議人駕車行經有燈光號誌管制之交岔路口闖紅燈，且係於駕照吊扣期間
    駕車，爰依道路交通管理處罰條例第五十三條、第二十一條第一項第七款之規定
    ，裁處異議人罰鍰新臺幣（下同）一萬八百元，並依同條第四項吊銷異議人之駕
    駛執照，且依同條例第六十三條第一項第三款記違規點數三點等語。
二、異議意旨略以：異議人坦承其所考領之普通小型車駕駛執照於前揭期間確遭吊扣
    ，且其於右開時、地確有騎乘上開重型機車闖越紅燈，而其並未另外考領重型機
    車駕駛執照之事實。惟其係未考領有重型機車駕照而騎乘機車，應屬無照駕駛，
    不應另依道路交通管理處罰條例第二十一條第一項第七款之規定裁罰等語。
三、按「汽車駕駛人，未領有駕駛執照駕車者，處新臺幣六千元以上一萬二千元以下
    罰鍰」、「汽車駕駛人，行經有燈光號誌管制之交岔路口闖紅燈者，處新台幣一
    千八百元以上五千四百元以下罰鍰」，道路交通管理處罰條例第二十一條第一項
    第一款、第五十三條分別定有明文，且上開闖紅燈之行為，依同條例第六十三條
    第一項第三款規定，並應記違規點數三點。
四、本院審酌如下：
  (一)按「汽車駕駛人，駕駛執照吊扣期間駕車者，處新台幣六千元以上一萬二千元以
    下罰鍰，並吊銷其駕駛執照」，道路交通管理處罰條例第二十一條第一項第七款
    、第四項分別有所明文。所謂「駕駛執照吊扣期間駕車」，解釋上應係指駕駛人
    於駕駛執照遭吊扣期間，仍駕駛依該執照所准予駕駛之等級車類之車輛，包含駕
    駛依法原所准許駕駛之較低級車類之車輛而言（例如：考領小型車駕駛執照者，
    依法准予駕駛輕型機器腳踏車）；倘駕駛人並非駕駛屬於上開等級之車輛（包含
    依法所准許駕駛之較低級車類之車輛），而係駕駛互不隸屬之不同等級車類之車
    輛，自不屬於「駕駛執照吊扣期間駕車」之違規範疇，其理甚屬灼然。申言之，
    本條款對於「駕駛執照吊扣期間駕車」，之所以除科處罰鍰外，另有吊銷駕駛執
    照之加重處罰，其立法旨趣乃係認駕駛人之駕駛執照既遭吊扣，較諸一般人而言
    ，其更應知悉不得再駕駛依該駕駛執照原所准許駕駛之等級車類之車輛，故其若
    經吊扣駕駛執照，卻仍有此違規之舉，在立法政策上，為維持交通秩序之有效控
    管，自應加重處罰，因此即以上開法律規定除應科處罰鍰外，另應吊銷其駕駛執
    照，以資懲儆。然則，若駕駛人所駕駛之車輛與其遭吊扣之駕駛執照所准許駕駛
    之車輛係不同等級車類，且互不隸屬，則該駕駛執照吊扣之效果，顯然並非禁止
    駕駛人駕駛上開不同等級車類之車輛，例如駕駛人同時考領普通小型車及重型機
    車之駕駛執照，即便其普通小型車之駕駛執照被吊扣，但其既仍有重型機車之駕
    駛執照，自無禁止騎騎乘重型機車之理。從而，設駕駛人於某種車輛之駕駛執照
    遭吊扣，其於吊扣期間雖有駕駛互不隸屬之不同等級車類之車輛，但其若同時持
    有該不同等級車類車輛之駕駛執照，自無構成「駕駛執照吊扣期間駕車」之違規
    行為，業如上述；倘駕駛人並未考領該不同等級車類車輛之駕駛執照，縱屬無照
    駕駛，據上推論自僅構成無照駕駛之違規，亦無該當「「駕駛執照吊扣期間駕車
    」之違規可言，當無以此違規對駕駛人相繩，且因而加重對其之處罰之實質正當
    理由。準此，上開法律規定僅稱「駕駛執照吊扣期間駕車」，自法條文義而言，
    固似未能有上述之明確區分，然依合目的性之解釋方法，當應解釋如同上述，自
    不待言。
  (二)又道路交通管理處罰條例第六十八條雖另規定：「汽車駕駛人，因違反本條例及
    道路交通安全規則之規定，受吊扣或吊銷駕駛執照處分時，吊扣或吊銷其持有各
    級車類之駕駛執照」。依此規定，駕駛人受吊扣駕駛執照處分時，處分機關雖得
    吊扣駕駛人所持各級車類之駕駛執照，但此之吊扣仍須以具體處分為之，亦即須
    由處分機關為具體之吊扣駕駛各級車類之駕駛執照之明文處分，且僅限於駕駛人
    所持有者而言。倘處分機關並未吊扣駕駛人所持有之全部駕駛執照，而僅吊扣若
    干等級車類之駕駛執照，則駕駛人未經吊扣之不同等級且互不隸屬之駕駛執照，
    自仍屬有效之駕駛執照，自非當然連同發生吊扣之效力；又倘駕駛人並未持有之
    駕駛執照，就該等級車輛之駕駛執照亦無可能遭吊扣可言。故駕駛人駕駛之車輛
    ，若非屬於吊扣之駕駛執照所准許駕駛之等級車類之車輛，自非屬「駕駛執照吊
    扣期間駕車」之違規情形，顯見上開法律規定與前揭之說明亦屬一致，並無矛盾
    可言。
  (三)職是之故，持有小型車駕駛執照之駕駛人若未考領重型機車駕駛執照，其並無騎
    乘重型機車之資格，自不能合法騎乘重型機車。駕駛人如仍騎乘重型機車，則該
    騎乘重型機車之違規行為，應認係該當首揭道路交通管理處罰條例第二十一條第
    一項第一款「未領有駕駛執照而駕車」之違規行為，而不能以駕駛人之小型車駕
    駛執照刻於吊扣期間，即逕以其係「駕駛執照吊扣期間駕車」，而依照同條例第
    二十一條第一項第七款之規定處罰，並依同條第四項之規定，吊銷該小型車駕駛
    執照。
  (四)綜上所述，異議人指摘原處分機關有前揭違法，執此聲明異議，洵屬有據，原處
    分機關未予詳認，遽予裁罰異議人，容有未洽。是本件異議為有理由，爰撤銷原
    處分。再者，異議人坦承確有前揭闖紅燈之行為，且復有無照駕駛重型機車之行
    為，業如前述，依前揭道路交通管理處罰條例第五十三條、第二十一條第一項第
    一款規定，仍應課予異議人各該行政罰。本院審酌異議人均已坦承前揭違規事實
    ，且於原舉發通知單應到案日期前即已繳納所科罰鍰等一切情狀，酌情科處異議
    人如主文第二項所示之行政罰，以資警惕。至原處分機關因此所溢收之罰鍰，依
    法自應返還異議人，當不待言，附此敘明。
五、結論：依道路交通管理處罰條例第八十七條第二項、道路交通案件處理辦法第二
    十條前段，裁定如主文。
中      華      民      國    九十三    年      四      月      八      日
                              臺灣高雄地方法院交通法庭
                                  法  官  陳信旗
右正本證明與原本無異。
如不服本裁定，應於送達後五日內，向本院提出抗告狀。
                                  書記官  張家榮
中      華      民      國    九十三    年      四      月      八      日
